【裁判字號】    95,裁,1566
【裁判日期】    950720
【裁判案由】    徵收補償
【裁判全文】
最  高  行  政  法  院  裁  定
                                     95年度裁字第01566號
抗  告  人  甲○○
上列抗告人因與相對人臺中縣政府間徵收補償事件，對於中華民
國94年9月28日臺中高等行政法院94年度訴字第191號裁定提起抗
告，本院裁定如下：
    主  文
抗告駁回。
抗告訴訟費用由抗告人負擔。
    理  由
一、按抗告法院認抗告為不合法或無理由者，應為駁回抗告之裁
    定。
二、本件抗告人所有土地因辦理擴大都市○○道路工程，經相對
    人公告徵收。抗告人於公告期間內以徵收補償金額偏低為由
    ，循序提起訴願及再訴願程序，終經內政部以91年12月6日
    台內訴字第0910007898號訴願決定將原處分撤銷，責由相對
    人另為適法之處分。惟相對人嗣後所發92年2月27日府地價
    字第09205431400號、同年7月15日府地價字第0920188392號
    及同年10月23日府地價字第0920287420號等函，無非僅就內
    政部訴願決定為單純事實之陳述或法令解釋說明，其是否為
    行政處分已非無疑。而系爭土地依相關規定應劃設為一般路
    線價區段，相對人竟將之劃歸不同地價區段，且相對人於未
    有任何地價調查實據之情況下，即逕為地價區段之劃分，僅
    以毗鄰兩側之地價區段計算系爭土地之地價，而置頂端或底
    端之地價區段於不論，均屬違法，乃起訴請求將原處分（即
    前開相對人三函件）及本件訴願決定均予撤銷，經原審以相
    對人92年2月27日府地價字第09205431400號函（下稱系爭函
    ），已就抗告人關於系爭土地徵收補償之依據當年土地公告
    現值，依訴願決定意旨，予以計算說明，而答覆抗告人請求
    之事項，此為抗告人所有系爭土地經相對人辦理徵收，相對
    人應發給徵收補償費之依據及計算基礎，對抗告人已發生法
    律效果，而屬行政處分。抗告人復陳稱其係於92年3月初收
    受該處分，惟抗告人如不服該處分，自應依訴願法第14條第
    1項之規定，於該處分到達之次日起30日內提起訴願，縱該
    函並未告知抗告人救濟期間，抗告人依行政程序法第98條第
    3項規定，亦應於該處分送達後1年內聲明不服，然相對人遲
    至93年4月23日始委由牛津法律事務所以93津律字第3號函向
    相對人請求確認相關函件為非行政處分或無效行政處分，並
    依內政部91年12月6日訴願決定重作處分，並於93年6月28日
    始對此提起訴願，其均已逾1年期間，是其訴為不合法。至
    相對人同年7月15日府地價字第0920188392號及同年10月23
    日府地價字第0920287420號等二函，則僅為92年2月27日函
    理由之補充說明，並非另一行政處分，抗告人對之提起訴願
    ，亦非適法等語，裁定駁回抗告人之訴。
三、抗告人抗告意旨略以：（一）依平均地權條例第46條之規定
    ，土地現值之公告，核屬一般行政命令之性質，而徵收土地
    之地價區段之劃分及區段地價之計算，依平均地權條例第10
    條、同條例施行細則第63條及地價調查估計規則相關規定，
    則屬行政調查，均非訴願法第1條所定對特定人就具體案件
    所為行政處分，且相對人92年2月27日府地價字第092054314
    00號函係告知抗告人豐原地政事務所重新檢討系爭土地之地
    價區段之劃分及區段地價之計算之結果，其說明欄第3欄亦
    表明相關平均地權條例第10條疑義部分，現正請內政部釋示
    中等情，況抗告人催請相對人依內政部91年12月6日訴願決
    定作成適法特定金額之補償處分，係事實行為，非抗告人就
    一定事項請求相對人為准駁之意思表示，不生法律上效果，
    原審遽認該函答覆為相對人應發給徵收補償費之依據及計算
    基礎，對抗告人已生法律效果云云，然本件抗告人迄未收達
    相對人評定補償金額之處分書，亦未收達相對人徵收補償之
    領款通知書，原審所指法律效果究係為何？疏未加以說明，
    自屬理由不備。（二）本件縱認相對人92年2月27日府地價
    字第09205431400號函係行政處分，惟人民對於官署之處分
    ，在法定訴願期間內，曾向原處分官署聲明異議，表示不服
    原處分之意思者，應認為已有訴願之合法提起，業經司法院
    先後解釋明示，並經本院迭著為判例，本件抗告人前於92年
    9月10日委請牛津法律事務所以92年津律字第20號函相對人
    表示異議，繼而同年11月17日向訴願機關內政部陳情，並經
    函轉相對人處理，迨至93年3月2日復請牛津法律事務所函請
    內政部飭令相對人依法重作成特定金額補償處分等情，原審
    未依職權詳加查明，與之即有未合。（三）訴願期間之計算
    ，以行政處分書送達之次日為準，此觀諸訴願法第9條第1項
    規定甚明，若行政機關處分書未合法送達，則訴願期間自無
    從起算，不生訴願逾期問題，本件相對人92年2月27日府地
    價字第09205431400號函既經原審認屬行政處分，則必有送
    達抗告人徵收補償處分書之回證，乃原審應依職權查稽該行
    政處分之送達證書，然原審顯未依職權調查該處分回證，遽
    以抗告人所陳述可能收達時間，認定本件抗告人已逾訴願期
    間，顯有應調查而未予調查之違法等語。
四、本院查：原審就系爭函是否為行政處分，業以相對人92年2
    月27日府地價字第09205431400號函，已就抗告人關於系爭
    土地徵收補償之依據當年土地公告現值，依訴願決定意旨，
    予以計算說明，而答覆抗告人請求之事項，此為抗告人所有
    系爭土地經相對人辦理徵收，相對人應發給徵收補償費之依
    據及計算基礎，對抗告人已發生法律效果，而屬行政處分等
    語，加以說明，抗告意旨稱原裁定並未說明所發生之法律效
    果為何，自屬理由不備云云，尚有誤會。又抗告人之訴訟代
    理人於原審94年9月11日言詞辯論時，業已陳稱抗告人係於
    92年3月初收受系爭函，其於抗告後始翻異未曾收受系爭函
    ，自無足採；又抗告人指稱其於92年9月10日委請牛津法律
    事務所以92年津律字第20號函相對人表示異議，繼而於同年
    11月17日向訴願機關內政部陳情，並經函轉相對人處理，迨
    至93年3月2日復請牛津法律事務所函請內政部飭令相對人依
    法重作成特定金額補償處分等情，經查抗告人委請牛津法律
    事務所所發之上開三函，均係向相對人或內政部陳情應速依
    訴願決定意旨重作處分，並無隻字提及相對人92年2月27日
    府地價字第09205431400號函，更遑論對該函表示不服，是
    抗告人主張原審未依職權調查抗告人之訴願是否逾期云云，
    亦與事實不符，核無足採。綜上所述，原裁定以抗告人就相
    對人92年2月27日府地價字第09205431400號函提起訴願，已
    逾訴願期間，同年7月15日府地價字第0920188392號及同年
    10月23日府地價字第0920287420號等二函，則非行政處分，
    抗告人對之提起訴願，亦非適法，因而駁回抗告人之訴，並
    無不合，抗告意旨指摘原裁定違誤，求予廢棄，難認有理由
    ，應予駁回。
五、依行政訴訟法第104條、民事訴訟法第95條、第78條，裁定
    如主文。
中    華    民    國    95    年    7     月    20    日
                  第四庭審判長法  官  高  啟  燦
                              法  官  黃  璽  君
                              法  官  廖  宏  明
                              法  官  楊  惠  欽
                              法  官  林  樹  埔
以  上  正  本  證  明  與  原  本  無  異
中    華    民    國    95    年    7     月    21    日
                              書記官  吳  玫  瑩


司法院資訊處製作；財團法人民間司法改革基金會備份。
